最　高　行　政　法　院　判　決
　　　　　　　　　　　　　94年度判字第00608號
上　訴　人　乙○○
　　　　　　丁○○
上　一　人
法定代理人　辛○○
上　訴　人　戊○○
　　　　　　庚○○
　　　　　　己○○
　　　　　　甲○○
　　　　　　丙○○○
　　　　　　壬○○
被 上訴 人　臺北縣政府
代　表　人　林錫耀
上列當事人間因重測事件，上訴人對於中華民國92年10月29日臺
北高等行政法院91年度訴字第4268號判決，提起上訴，本院判決
如下：
　　主  文
上訴駁回。
上訴審訴訟費用由上訴人負擔。
　　理  由
一、本件上訴人主張：(一)依地籍測量實施規則第212條規定，
    如上訴人所共同提出之異議複丈申請有不符規定之處，被上
    訴人應該通知上訴人補正，但被上訴人非惟未依法通知上訴
    人補正，並更改「關係之鄰地號」欄之地號。是原判決所認
    「原告(即本件上訴人)於90年10月2日提出之地籍圖重測異
    議複丈申請書上土地標示欄填載系爭145地號土地，系爭135
    地號(按即坐落臺北縣五股鄉○○段洲子小段135地號，重測
    後改編為同鄉○○段70地號)土地，則填戴於關係之鄰地號
    欄，足見原告所申請異議複丈者為系爭145地號(按即坐落同
    鄉○○段洲子小段145地號，重測後改編為同鄉○○段69地
    號)土地，並未就系爭135地號土地申請異議複丈，被告(即
    本件被上訴人)自無就系爭135地號土地辦理複丈之依據。」
    即有違誤。又上訴人對原處分提出訴願後，被上訴人針對其
    更改申請書「關係之鄰地號」欄之地號一事提出說明，謂上
    訴人申請時將不相鄰之土地予以誤列；上訴人則於其後補充
    說明，並未填寫錯誤。可知上訴人於被上訴人公告期間內，
    已就145地號及135地號土地共同向被上訴人提出異議複丈申
    請，被上訴人未依法通知上訴人補正，並更改「關係之鄰地
    號」欄之地號，將145-3地號更改為135地號，使上訴人原係
    就145地號及135地號土地共同申請之異議複丈，變成僅就
    145地號土地所為申請。顯然，被上訴人已違背前項法令辦
    理重測，故原判決亦已違背法令。(二)被上訴人於90年10月
    15日異議複丈時，未依地籍測量實施規則第215條規定製作
    土地複丈地籍調查表，就依原先鄰地指界之調查表進行複丈
    ，顯已違法。因上訴人不服提出訴願，被上訴人才以就系爭
    145地號土地經通知而未到場指界為理由，將原異議複丈結
    果撤銷。(三)被上訴人於90年10月24日雖然有辦理調處，上
    訴人等已出席，相關鄰地所有權人未出席，致無法達成協議
    ，被上訴人未依行為時土地法第46條之1至第46條之3執行要
    點第13點規定，辦理調處程序，即以原地籍調查界址辦理重
    測及登記，已屬違法。又原判決認被上訴人於「90年10月15
    日會同代理人等現場複丈結果與重測成果相符」並無錯誤，
    但複丈當日，上訴人請求被上訴人協調重新指界，被上訴人
    於90年10月24日也有辦理調處，惟被上訴人並未依法辦理調
    處，而於90年10月31日通知上訴人，謂因土地所有權人未全
    部出席，致無法達成協議，因此按地籍圖重測相關法令規定
    ，仍需以原地籍調查界址辦理重測及登記等語，上訴人不服
    ，始提訴願，可知原判決所稱「90年10月15日會同代理人等
    現場複丈結果與重測成果相符」，其認定與事實不符，應是
    被上訴人未依複丈程序製作土地複丈地籍調查表，就依原先
    鄰地指界之調查表進行複丈，又未依法辦理調處，就辦理重
    測登記，原判決顯已違背法令。(四)實施地籍調查時，被上
    訴人必須通知關係之鄰地，一同辦理地籍調查。惟本件關係
    鄰地即145-9、145-10地號土地之地籍調查表，乃90年3月23
    日接受地籍調查，被上訴人並未依法通知145地號土地所有
    權人，一同接受地籍調查，即於90年5月3日依土地法第46條
    之2第1項以鄰地界址實地施測，但協助指界通知卻於90年5
    月4日始送達上訴人。原判決認協助指界日在90年5月4日之
    後，上訴人己○○並未於通知之期限到場，地籍調查表所註
    界址點90年5月3日實地測定界址，係指協助指界之前，測量
    人員先行於實地測定之界址，以供協助指界之用，並無上訴
    人所主張協助指界通知書送達不合法情事等情，惟145地號
    土地之地籍調查表上，並無被上訴人前述主張，原判決之認
    定顯不合理。是本件被上訴人就系爭145地號土地部分，顯
    未依地籍測量實施規則第83條第1項及第185條第1項規定合
    法通知「關係之鄰地」一同辦理地籍調查，剝奪上訴人就
    145地號土地為地籍調查的權利，又侵害申請異議複丈之機
    會，應屬違法。原判決不察，逕採信被上訴人卸責之詞為據
    ，亦顯屬違背法令，為此求為廢棄原判決，並撤銷原處分及
    訴願決定等語。
二、被上訴人於本審未提出答辯。
三、原審斟酌全辯論意旨及調查證據之結果，以：本件上訴人所
    有系爭135、145地號土地，位於被上訴人辦理臺北縣五股鄉
    90年度地籍重測範圍內，被上訴人於辦理地籍調查時，其中
    145地號土地之協助指界通知書，業於90年5月4日送達，由
    土地所有權人即上訴人己○○親收，此有原處分卷附送達證
    書回執影本可稽。前開通知所訂協助指界日期在90年5月4日
    之後，上訴人己○○並未於通知所定期限到場指界，此有原
    處分卷附地籍調查表影本可稽，被上訴人乃依據土地法第46
    條之2第1項第1款規定，以鄰地界址逕行施測。而地籍調查
    表略圖所註界址點於90年5月3日實地測定界址，係指協助指
    界定期日之前，測量人員先行於實地測定之界址，以供實地
    協助指界之用，其日期並非協助指界之日期，故無上訴人所
    主張之地籍圖重測日期(90年5月3日)為協助指界通知書送達
    日期(90年5月4日)之前，該通知書並未合法送達情事。另系
    爭135地號土地所有權人中，上訴人甲○○未到場指界，上
    訴人戊○○則親自到場指界認章，另上訴人乙○○、丁○○
    由其法定代理人辛○○到場，上訴人庚○○、丙○○○、壬
    ○○亦委託辛○○到場指界，且與鄰地所有權人指界之界址
    並無爭議，並經確認無誤後於地籍調查表蓋章，此有原處分
    卷附地籍調查表影本可稽，被上訴人乃依其共同認定之界址
    施測，嗣被上訴人並將測量結果，以90年9月5日北府地測字
    第327672號公告，公告期間自90年9月14日起至90年10月15
    日止。上訴人代理人辛○○受委託於重測成果公告期間內即
    90年10月2日，對系爭145地號土地測量結果提出異議，並向
    臺北縣新莊地政事務所申請異議複丈，經該所派員於90年10
    月15日會同代理人辛○○等人實地複丈，其結果與重測成果
    相符，被上訴人以90年11月9日90北府地測字第407654號函
    檢送異議複丈結果通知書予代理人辛○○，嗣後被上訴人調
    閱系爭145地號土地地籍調查表，發現土地所有權人即上訴
    人己○○並未依土地法第46條之2第1項規定，於地政機關通
    知之限期內，親自或委託他人自行設立界標，並到場指界，
    依土地法第46條之3第2項規定，應不得申請異議複丈，是以
    上訴人申請系爭145地號土地異議複丈時，即應予以駁回，
    被上訴人乃以91年3月11日北府地測字第0910115912號函撤
    銷上開被上訴人90年11月9日90北府地測字第407654號函送
    之異議複丈結果通知書關於系爭145地號土地部分，並請上
    訴人於文到之日起3個月內辦理退還複丈費事宜，揆諸土地
    法第46條之2、第46條之3及行為時土地法第46條之1至第46
    條之3執行要點第20點、第24點前段暨地籍測量實施規則第
    82條、第83條第3項、第191條第1項規定，並無不合。又上
    訴人於90年10月2日提出之地籍圖重測異議複丈申請書上土
    地標示欄填載系爭145地號土地，系爭135地號土地則填載於
    關係之鄰地號欄內，足見上訴人所申請異議複丈者為系爭
    145地號土地，並未就系爭135地號土地申請異議複丈，被上
    訴人自無就系爭135地號土地辦理複丈之依據。且依土地法
    第46條之3第3項及土地法第46條之1至第46條之3執行要點第
    24點前段規定，該重測結果因公告期滿，已告確定。至於上
    訴人於90年9月28日提出異議書主張被上訴人未參照建物測
    量成果圖辦理重測云云，依土地法第46條之2規定，於重新
    辦理地籍測量時，並無參照建物測量成果圖施測之法令依據
    ，故被上訴人自毋庸如上訴人所述辦理調處。本件原處分依
    法並無違誤，訴願決定予以維持，亦無不合，因而駁回上訴
    人在原審之訴。
四、關於請求撤銷被上訴人91年3月11日北府地測字第
    0910115912號函之原處分及相關訴願決定部分：
    本院按：提起撤銷訴訟之目的，乃為求撤銷對己不利之行政
    處分，苟行政處分並非對己不利，自無許其提起撤銷訴訟之
    餘地。經查：(一)上訴人己○○所有系爭145地號土地，屬
    被上訴人辦理臺北縣五股鄉90年度地籍重測範圍內，被上訴
    人於完成地籍調查及測量之法定程序後，以90年9月5日北府
    地測字第327672號公告測量結果，公告期間自90年9月14日
    起至90年10月15日止。上訴人之代理人辛○○受上訴人委託
    於公告期間內之90年10月2日對系爭145地號土地測量結果提
    出異議，並向臺北縣新莊地政事務所申請複丈，經該所派員
    於90年10月15日實地複丈結果，並無錯誤，由被上訴人以90
    年11月9日90北府地測字第407654號函檢送複丈結果通知書
    予上訴人代理人辛○○。上訴人對上開複丈結果不服，提起
    訴願。嗣被上訴人重新審認結果，以本件經調閱系爭145地
    號土地地籍調查表，土地所有權人己○○並未親自或委託他
    人到場指界，依土地法第46條之3第2項規定，應不得申請複
    丈，乃以91年3月11日北府地測字第0910115912號函撤銷上
    開90年11月9日90北府地測字第407654號函送之複丈結果通
    知書關於系爭145地號土地部分，上訴人己○○對前開被上
    訴人函均不服，循序提起本件行政訴訟等情，為原審依法認
    定之事實。(二)基於上開事實可知本件上訴人己○○提起本
    件行政訴訟，係為求將被上訴人90年11月9日90北府地測字
    第407654號函檢送之複丈結果通知書予以撤銷。本件被上訴
    人既以91年3月11日北府地測字第0910115912號函將前開複
    丈結果通知書予以撤銷，則上訴人己○○之目的業已達成，
    此項處分對上訴人己○○並無不利，揆之前開說明，上訴人
    己○○原不得對之提起行政爭訟。其提起之本件行政訴訟，
    於法尚有不合。(三)原審駁回上訴人己○○此部分之訴，雖
    非以此為由，惟其結論則無二致，應予維持，上訴人己○○
    上訴意旨，指摘原判決此部分違法，求為廢棄，為無理由，
    應予駁回。
五、關於上訴人乙○○、丁○○、戊○○、庚○○、甲○○、丙
    ○○○、壬○○(下稱乙○○等7人)請求就135地號土地作成
    異議複丈行政處分部分：
    本院按：「人民因中央或地方機關對其依法申請之案件，於
    法令所定期間內應作為而不作為，認為其權利或法律上利益
    受損害者，經依訴願程序後，得向高等行政法院提起請求該
    機關應為行政處分或應為特定內容之行政處分之訴訟。」「
    人民因中央或地方機關對其依法申請之案件，予以駁回，認
    為其權利或法律上利益受違法損害者，經依訴願程序後，得
    向高等行政法院提起請求該機關應為行政處分或應為特定內
    容之行政處分之訴訟。」行政訴訟法第5條第1項、第2項分
    別定有明文。次按：「地政事務所受理複丈申請案件，經審
    查有下列各款情形之一者，應通知申請人於接到通知書之日
    起十五日內補正：一、申請人之資格不符或其代理人之代理
    權有欠缺者。二、申請書或應提出之文件與規定不符者。三
    、申請書記載之申請原因與登記簿冊或其證明文件不符，而
    未能證明不符原因者。四、未依規定繳納土地複丈費者。五
    、現場有障礙物致無法施測，需申請人排除者。」地籍測量
    實施規則第212條固定有明文。此之補正，須先有複丈申請
    之提出，苟未曾提出複丈申請，自無由地政事務所通知補正
    之可言。經查：(一)本件上訴人乙○○等7人共有之系爭135
    地號土地，屬被上訴人辦理臺北縣五股鄉90年度地籍重測範
    圍內，被上訴人於完成地籍調查及測量之法定程序後，以90
    年9月5日北府地測字第327672號公告測量結果，公告期間自
    90 年9月14日起至90年10月15日止。上訴人之代理人辛○○
    受另上訴人己○○委託於公告期間內之90年10月2日對本件
    土地測量結果提出異議，並向臺北縣新莊地政事務所申請複
    丈，惟其於複丈申請書之土地標示欄係填載系爭145地號土
    地，而將系爭135地號土地填載於關係之鄰地號欄內，足見
    上訴人所申請異議複丈者為系爭145地號土地，並未併就系
    爭135地號土地提出異議及申請複丈等情，為原審依法認定
    之事實。(二)本件上訴人乙○○等7人既未就系爭135地號土
    地申請複丈，自無其依法申請之案件，被上訴人於法令所定
    期間內應作為而不作為；或其依法申請之案件，被上訴人予
    以駁回，致其權利或法律上利益受損害之可言。就上訴人乙
    ○○等7人起訴求為本部分請求，被上訴人自無作成複丈處
    分之義務，原審據此駁回上訴人乙○○等7人於原審此部分
    之訴，經核即無不合。(三)上訴人乙○○等7人雖謂依地籍
    測量實施規則第212條規定，上訴人所共同提出之複丈申請
    如有不符規定之處，被上訴人應該通知上訴人補正云云。本
    件上訴人乙○○等7人既未就系爭135地號土地提出複丈之申
    請，揆之前開規定及說明，被上訴人原無從適用地籍測量實
    施規則第212條通知補正。上訴人乙○○等7人據前開各詞提
    出上訴，求為廢棄此部分原判決，尚非有理，應予駁回。
六、關於上訴人己○○請求就145地號土地作成異議複丈行政處
    分部分：
    本院查：本件被上訴人於以90年9月5日北府地測字第327672
    號公告測量結果，上訴人己○○之代理人辛○○受上訴人委
    託於公告期間內之90年10月2日對系爭145地號土地測量結果
    提出異議，並向臺北縣新莊地政事務所申請複丈，經該所派
    員於90年10月15日實地複丈結果，並無錯誤，由被上訴人以
    90年11月9日90北府地測字第407654號函檢送複丈結果通知
    書予上訴人己○○之代理人辛○○。上訴人己○○對上開複
    丈結果不服，提起訴願。嗣被上訴人重新審認結果，以91年
    3月11日北府地測字第0910115912號函撤銷上開90年11月9日
    90北府地測字第407654號函送之複丈結果通知書關於系爭
    145地號土地部分等情，為原審依法認定之事實，已如前述
    ，是並無上訴人己○○依法申請之案件，被上訴人未於法令
    所定期間內應作為而不作為；或上訴人己○○依法申請之案
    件，被上訴人予以駁回，致其權利或法律上利益受損害之情
    事。本件上訴人己○○依行政訴訟法第5條規定起訴求為命
    被上訴人就系爭145地號土地作成異議複丈行政處分，尚非
    有理，原審駁回上訴人此部分之訴，雖非以此為由，惟其結
    論則無不合，應予維持。上訴意旨指摘原判決此部分違誤，
    求為廢棄，為無理由，應予駁回。至本件被上訴人以91年3
    月11日北府地測字第0910115912號函撤銷上開90年11月9日
    90北府地測字第407654號函送之複丈結果通知書後，回復上
    訴人己○○已申請異議複丈，受理複丈之機關未將複丈結果
    通知上訴人己○○之狀態，此部分並非本件行政爭訟應為審
    議、審理之範圍。又觀之本件上訴人己○○於原審起訴意旨
    ，似對被上訴人91年3月11日北府地測字第0910115912號函
    所持關於於地籍調查時，其未親自或委託他人到場指界，依
    土地法第46條之3第2項規定，應不得申請複丈之理由，未為
    同意。惟查前開函所為理由之敘述，與該函作成後之效果即
    被上訴人之複丈結果通知經撤銷，回復受理複丈之機關未將
    複丈結果通知上訴人己○○之狀態，不生影響，是上訴人己
    ○○仍不得執此依行政訴訟法第5條規定請求被上訴人就系
    爭145地號土地作成異議複丈行政處分，均併此敘明。(上訴
    人己○○請求撤銷關於被上訴人90年11月9日90北府地測字
    第407654號函之原處分及訴願決定部分，另以裁定駁回)
據上論結，本件上訴為無理由，爰依行政訴訟法第255條第1項、
第98條第3項前段、第104條、民事訴訟法第85條第1項前段，判
決如主文。
中    華    民    國    94    年    5    月    5      日
                  第二庭審判長法  官　葉　振　權
                              法  官  黃  合  文
                              法  官　侯  東  昇
                              法  官　劉　鑫　楨
                              法  官　吳　明　鴻
以  上  正  本  證  明  與  原  本  無  異
中    華    民    國    94    年    5    月    5      日
　　　　　　　　　　　　　　　書記官　阮　桂　芬
